【裁判字號】    99,訴,76
【裁判日期】    990414
【裁判案由】    偽造有價證券等
【裁判全文】
臺灣桃園地方法院刑事判決                99年度訴字第76號
公  訴  人  臺灣桃園地方法院檢察署檢察官
被      告  乙○○
指定辯護人  本院公設辯護人  丙○○
上列被告因偽造有價證券等案件，經檢察官提起公訴（98年度偵
緝字第1017號），本院判決如下：
    主  文
乙○○意圖供行使之用，而偽造有價證券，處有期徒刑貳年。緩
刑伍年。如附表所示支票上關於偽造「甲○○」為發票人部分均
沒收之。
    事  實
一、乙○○因積欠如附表所示當舖債務，遭該等當舖催索，乙○
    ○竟於民國97年10月28日中午12時許，在桃園縣蘆竹鄉蘆竹
    村12鄰蘆竹29號住處內，竊取其父甲○○所有之付款行桃園
    縣蘆竹鄉農會、帳號0000000000000 號、支票號碼FA000000
    0 （起訴書誤載為FA0000000 ，業經公訴人當庭更正）至FA
    0000000 號之空白支票16張及印章1 顆得手後（所涉親屬間
    竊盜部分，業據甲○○撤回告訴，由檢察官另為不起訴處分
    ），明知其未經甲○○之同意，竟意圖供行使之用，基於偽
    造有價證券之單一犯意，自斯時起至97年11月26日止，先後
    在如附表所示當舖處所，接續盜蓋「甲○○」之印章於如其
    中附表所示9 張支票發票人欄，虛偽填載如附表所示發票日
    、票面金額等應記載事項，而偽造完成如附表所示之有價證
    券支票，並自己在支票背面簽名背書後，旋持交如附表所示
    當舖業者而行使之；嗣97年11月27日，乙○○接獲桃園縣蘆
    竹鄉農會通知如附表編號7 所示支票發票人印章蓋錯，遂承
    前同一犯意，再竊取甲○○之印章（所涉親屬間竊盜部分，
    業據甲○○撤回告訴，由檢察官另為不起訴處分）前往盜蓋
    於支票發票人欄使之兌現。嗣甲○○察覺支票遺失而報警後
    ，經質問乙○○，始得悉上情而查獲。
二、案經被害人甲○○訴由桃園縣政府警察局蘆竹分局報請臺灣
    桃園地方法院檢察署檢察官偵查起訴。
    理  由
一、本件認定事實所引用之本件卷內所有卷證資料（包含人證與
    文書證據、物證等證據）之證據能力，檢察官及被告、辯護
    人於本院準備程序、審理時均不爭執（見本院卷第38頁反面
    、47至49頁），並無證據證明係公務員違背法定程序所取得
    ；又卷內之各項文書證據，亦無刑事訴訟法第159 條之4第1
    款、第2 款顯有不可信之情況，而不得作為證據之情形，故
    本院均認有證據能力。
二、上開犯罪事實，業據被告於警詢、偵訊、本院準備程序、審
    理時坦認不諱（見98年度偵字第164 號卷《下稱偵卷》第3
    至5 頁、98年度偵緝字第1017號卷《下稱偵緝卷》第18至19
    頁、本院卷第38、49頁），核與證人即告訴人甲○○指訴情
    節相符（見偵卷第7 至10、16頁），並有桃園縣蘆竹鄉農會
    98年4 月8 日桃蘆鄉農信字第0980001681號函及所附甲○○
    帳戶支票明細（兌現、退票、未提出之明細）、退票影本單
    、兌現支票影本等資料、遺失案件報案證明申請書、支票領
    取證、收據（見偵卷第11至13、20至30頁），足認被告前揭
    具任意性之自白，核與事實相符，而屬可信。綜上所述，本
    件事證明確，被告犯行洵堪認定，應依法論科。
三、核被告所為，係犯行法第201 條第1 項之偽造有價證券罪。
    其盜取告訴人印章持以蓋用，當然產生該印章之印文，祇成
    立盜用印章罪，其盜用印章為偽造有價證券之部分行為，偽
    造後持以行使，行使之低度行為為偽造之高度行為所吸收，
    均不另論罪。被告於密切接近之時、地偽造如附表所示之支
    票，侵害同一法益，為數個舉動之接續實行，屬接續犯，而
    為包括之一罪。查，被告因遭債務急逼，為求還款，乃為此
    犯行，且於告訴人詢問時，即認錯後悔，並取得告訴人諒解
    ，其所犯之偽造有價證券罪為最輕本刑3 年以上10年以下有
    期徒刑之重罪，且其所偽造之支票中僅1 張兌現，告訴人所
    受損害尚非嚴重等情狀，客觀上認其犯罪情節顯可憫恕，縱
    科以法定最低本刑猶嫌過重，爰依刑法第59條規定減輕其刑
    。爰審酌被告之犯罪動機、目的、手段，對於告訴人造成之
    損害程度，與其犯後已有悔意等一切情狀，量處如主文所示
    之刑。按票據之偽造或票據上簽名之偽造，不影響於真正簽
    名之效力，票據法第15條定有明文。附表所示被告冒用甲○
    ○名義簽發之支票，背面均有被告之背書，業據被告自承在
    卷（見本院卷第38、49頁反面），並有如附表編號7 所示支
    票背面影本在卷可稽（見偵卷第25頁），則被告簽名背書部
    分仍屬有效之票據，不在應沒收之列，故僅就附表所示支票
    關於偽造「甲○○」為發票人部分，依刑法第205 條規定沒
    收之。
四、查被告前未曾受有期徒刑以上刑之宣告，此有臺灣高等法院
    被告前案紀錄表1 紙在卷可稽，於本院坦承犯行，且經取得
    告訴人之原諒，並據告訴人到庭表示：「被告是我的親生兒
    子，之前不懂事向地下錢莊借錢，偷我支票還錢，現在他已
    經悔改了，也有正常上班，希望法院原諒他，給他一次機會
    」等語（見本院卷第30頁），審酌被告經此起訴審判程序，
    當能知所警惕而信無再犯之虞，本院綜核各情，認所宣告之
    刑，以暫不執行為適當，爰依刑法第74條第1 項第1 款，併
    宣告緩刑如主文所示，用啟自新。
據上論斷，應依刑事訴訟法第299 條第1 項前段，刑法第201 條
第1 項、第59條、第205 條、第74條第1 項第1 款，刑法施行法
第1 條之1 第1 項、第2 項前段，判決如主文。
本案經檢察官陳仁傑到庭執行職務。
中    華    民    國    99    年    4     月    14    日
                  刑事第九庭  審判長  法  官  吳為平
                                      法  官  林玉蕙
                                      法  官  蘇琬能
送達後10日內向本院提出上訴狀（應附繕本），上訴於臺灣高等
法院。
                                      書記官  黃惠鈴
中    華    民    國    99    年    4     月    14    日
附表
┌─┬─────┬──────┬─────┬──────┬───────┐
│編│支票號碼  │發票日期    │面   額   │執票人      │退票或兌現日期│
│號│          │            │（新臺幣）│            │              │
│  │          │            │          │            │              │
├─┼─────┼──────┼─────┼──────┼───────┤
│1 │FA0000000 │97年11月28日│1萬元     │華信當舖    │退票日期：    │
│  │          │            │          │（址設桃園縣│97年12月25日  │
│  │          │            │          │中壢市環中東│              │
│  │          │            │          │路11號）    │              │
├─┼─────┼──────┼─────┤            ├───────┤
│2 │FA0000000 │97年11月28日│25萬元    │            │退票日期：    │
│  │          │            │          │            │97年12月25日  │
│  │          │            │          │            │              │
├─┼─────┼──────┼─────┤            ├───────┤
│3 │FA0000000 │97年11月28日│1萬元     │            │退票日期：    │
│  │          │            │          │            │97年12月25日  │
│  │          │            │          │            │              │
├─┼─────┼──────┼─────┼──────┼───────┤
│4 │FA0000000 │97年11月30日│48萬元    │一銀當舖    │退票日期：    │
│  │          │            │          │（址同7載） │97年12月1日   │
│  │          │            │          │            │              │
├─┼─────┼──────┼─────┼──────┼───────┤
│5 │FA0000000 │97年12月1日 │8萬元     │信義當舖    │退票日期：    │
│  │          │            │          │（址設桃園縣│97年12月1日   │
│  │          │            │          │蘆竹鄉○ 段72│              │
├─┼─────┼──────┼─────┤號）        ├───────┤
│6 │FA0000000 │97年12月15日│8萬元     │            │退票日期：    │
│  │          │            │          │            │97年12月15日  │
│  │          │            │          │            │              │
├─┼─────┼──────┼─────┼──────┼───────┤
│7 │FA0000000 │97年11月27日│16萬元    │一銀當舖    │兌現日期：    │
│  │          │            │          │（址設桃園縣│97年11月27日  │
│  │          │            │          │桃園市○○路│              │
├─┼─────┼──────┼─────┤1段88號）   ├───────┤
│8 │FA0000000 │97年12月3日 │20萬元    │            │退票（起訴書誤│
│  │          │            │          │            │載兌現）日期：│
│  │          │            │          │            │97年12月3 日  │
├─┼─────┼──────┼─────┤            ├───────┤
│9 │FA0000000 │97年12月2日 │13萬元    │            │退票日期：    │
│  │          │            │          │            │97年12月2日   │
│  │          │            │          │            │              │
└─┴─────┴──────┴─────┴──────┴───────┘
附錄本案論罪科刑法條：
中華民國刑法第201條（有價證券之偽造變造與行使罪）
意圖供行使之用，而偽造、變造公債票、公司股票或其他有價證
券者，處3 年以上 10 年以下有期徒刑，得併科 3 千元以下罰
金。

司法院資訊處製作；財團法人民間司法改革基金會備份。
